臺灣宜蘭地方法院刑事判決
111年度簡上字第39號
上  訴  人  臺灣宜蘭地方檢察署檢察官
被      告  李冠勲




上列上訴人因被告妨害名譽案件，不服本院中華民國111年5月23
日111年度簡字第201號第一審刑事簡易判決（原聲請簡易判決處
刑案號：111年度偵緝字第14號），提起上訴，本院管轄之第二
審合議庭判決如下：
    主  文
原判決撤銷。
李冠勲犯公然侮辱罪，處罰金新臺幣玖仟元，如易服勞役，以新
臺幣壹仟元折算壹日。
    犯罪事實及理由
一、本院之審判範圍
    按上訴得明示僅就判決之刑、沒收或保安處分一部為之，刑
    事訴訟法第348條第3項定有明文，此於對於簡易判決之上訴
    ，依刑事訴訟法第455條之1第3項規定準用之。本案依檢察
    官之上訴書及公訴檢察官於本院審理時所述之上訴範圍，業
    已明示僅就原判決量處之刑上訴（即認為被告李冠勲並非累
    犯，原審判決判處罰金新臺幣〈下同〉1萬元，刑度逾法定刑
    度，有悖於量刑法則之違誤，見本院簡上卷第9頁），而未
    對原判決所認定之犯罪事實、罪名或沒收等部分聲明不服，
    參諸前揭說明，本院僅須就原判決所宣告之刑有無違法不當
    為審理；至於原判決就科刑以外之其他認定或判斷，與刑之
    判斷尚屬可分，且不在檢察官明示上訴範圍之列，即非本院
    所得論究。是本案就相關犯罪事實、證據及論罪均逕引用原
    判決之記載（如附件）。　　
二、撤銷原判決之理由及量刑：
  ㈠原審認被告犯行明確，予以論罪科刑，固非無見，惟按有罪
    之判決，於科刑時，除依法另有加重或減輕其刑之事由外，
    應於法定本刑之範圍內為裁量，方屬適法。又罰金：新臺幣
    1千元以上，以百元計算之。刑法第33條第5款定有明文。原
    審認被告係犯刑法第309條第1項之公然侮辱罪，且無任何刑
    罰加重之適用；又刑法第309條第1項之罪法定本刑為「拘役
    或9千元以下罰金」，自應在拘役或1千元至9千元以下罰金
    之限度內量定被告之刑。原判決竟量處被告罰金1萬元，顯
    已逾法定刑之範疇而有適用法則不當之違背法令。檢察官上
    訴意旨亦指摘於此，其上訴有理由，自應由本院將原判決撤
    銷改判。
  ㈡爰以行為人責任為基礎，審酌被告與告訴人蔡雨辰素不相識
    ，僅因見告訴人於臉書上留言，即輕率在不特定多數人得以
    共見之臉書網頁上，刊登侮辱告訴人之留言，造成告訴人名
    譽受有相當程度損害，所為自應予非難，復考量被告犯後坦
    承犯行，惟迄今未能取得告訴人諒解之犯後態度，暨參酌被
    告於審理時自陳高中畢業之智識程度、從商、未婚等家庭經
    濟狀況（見本院簡上卷第83頁），前無任何犯罪前科紀錄，
    素行良好，有臺灣高等法院被告前案紀錄表附卷可稽，以及
    被告犯罪動機、品行等一切情狀，量處如主文第二項所示之
    刑，並諭知易服勞役之折算標準。
據上論斷，應依刑事訴訟法第455條之1第1項、第3項、第369條
第1項前段、第364條、第299條第1項前段，刑法第309條第1項、
第42條第3項前段，刑法施行法第1條之1第1項，判決如主文。
本案經檢察官黃明正聲請簡易判決處刑及提起上訴，檢察官吳舜
弼到庭執行職務。
中　　華　　民　　國　　111 　年　　11　　月　　30　　日
            刑事第三庭審判長法  官  許乃文
                            法  官　劉芝毓
　　　　　　　　　　　　　　法  官  游欣怡
以上正本證明與原本無異。
本判決不得上訴。
                            書記官　翁靜儀
中　　華　　民　　國　　111 　年　　11　　月　　30　　日
附錄本判決論罪科刑法條：
中華民國刑法第309條
公然侮辱人者，處拘役或9千元以下罰金。
以強暴犯前項之罪者，處1年以下有期徒刑、拘役或1萬5千元以
下罰金。
【附件】
臺灣宜蘭地方法院刑事簡易判決
111年度簡字第201號
聲　請　人　臺灣宜蘭地方檢察署檢察官
被　　　告　李冠　男　(民國00年00月00日生)
　　　　　　　　　　身分證統一編號：Z000000000號
　　　　　　　　　　住宜蘭縣○○市○○路00○00號
　　　　　　　　　　居宜蘭縣○○鄉○○路0號1樓
上列被告因妨害名譽案件，經檢察官聲請以簡易判決處刑（111
年度偵緝字第14號），本院判決如下：
    主  文
李冠犯公然侮辱罪，處罰金新臺幣壹萬元，如易服勞役，以新
臺幣壹仟元折算壹日。
　　犯罪事實及理由
一、李冠勲明知在社群網站「臉書」（Facebook）之公開貼文中
    留言可供不特定多數人瀏覽，竟於民國110年3月5日16時許
    ，在不詳地點利用不詳裝置連結網際網路社群網站「臉書」
    （聲請意旨應予更正），以「李冠勳」之帳號登入後，基於
    公然侮辱之犯意，在臉書「ETtoday星光雲」之公開貼文「
    郭書瑤試管又沒中..罵老公『憑什麼說愛我』禾浩辰崩潰：我
    不想要再繼續了...」之留言中，標記蔡雨辰之臉書帳號「
    蔡雨兒」並發表內容為「蔡雨兒……講真的，當妳對象很可憐
    ，當妳小孩更可憐」等言詞（聲請意旨應予更正）辱罵蔡雨
    辰，足以貶損蔡雨辰之名譽及社會評價。
二、上開犯罪事實業據被告李冠勲於偵查中坦承不諱，核與證人
    即告訴人蔡雨辰於警詢中之證述相符，並有告訴人與被告之
    對話訊息截圖照片、被告臉書頁面截圖資料各1份在卷可稽
    ，足證被告上開任意性自白與事實相符，本件事證明確，被
    告上開犯行堪以認定，應予依法論科。
三、核被告所為，係犯刑法第309條第1項之公然侮辱罪。
四、爰審酌被告為智識成熟之成年人，竟不思以理性和平之方式
    溝通處理糾紛，率於上開不特定多數人得以共見共聞之網站
    上刊登文字對於告訴人加以侮辱，所為實有不該；兼衡被告
    坦承犯行，高中畢業之智識程度，經濟狀況勉持等一切情狀
    ，量處如主文所示之刑，並諭知易服勞役之折算標準。
五、應依刑事訴訟法第449條第1項、第3項、第454條第1項，刑
    法第309條第1項、第42條第3項前段，刑法施行法第1條之1
    第1項，逕以簡易判決處刑如主文。
六、如不服本判決，應於收受送達判決之日起20日內，向本院提
    起上訴（須附繕本）。 　　
本案經檢察官黃明正聲請簡易判決處刑。　　　
中　　華　　民　　國　　111 　年　　5 　　月　　23　　日
                  簡易庭  法　官  李蕙伶
以上正本證明與原本無異。
                          書記官  陳靜宜 
中　　華　　民　　國　　111 　年　　5 　　月　　23　　日
附錄本案論罪科刑法條：　　　　
中華民國刑法第309條
公然侮辱人者，處拘役或9千元以下罰金。
以強暴犯前項之罪者，處1年以下有期徒刑、拘役或1萬5千元以
下罰金。